臺灣高等法院高雄分院刑事判決　　　94年度上更(一)字第33號
上　訴　人　臺灣高雄地方法院檢察署檢察官
上　訴　人
即　被　告　甲○○
選任辯護人　林樹根　律師
　　　　　　邱麗妃　律師
　　　　　　莊雯琇　律師
上列上訴人因被告違反毒品危害防制條例案件，不服臺灣高雄地
方法院92年度訴字第1297號中華民國93年5月21日第一審判決（
起訴案號：臺灣高雄地方法院檢察署92年度偵字第6765號），提
起上訴，判決後，經最高法院發回更審，本院判決如下：
     主  文
原判決關於轉讓第一級毒品、轉讓第二級毒品暨定執行部分均撤
銷。
甲○○連續轉讓第一級毒品，累犯，處有期徒刑壹年肆月，附表
二編號(一)所示毒品沒收銷燬之。又連續轉讓第二級毒品，累犯，
處有期徒刑捌月，附表二編號(二)所示毒品沒收銷燬之。應執行有
期徒刑壹年拾月。扣案如附表二所示毒品均沒收銷燬之。
其他上訴駁回。
     事  實
一、甲○○於民國（下同）86年間，因違反麻醉藥品管理條例案
    件，經臺灣高雄地方法院判處有期徒刑3 月確定，已於86年
    8 月21日易科罰金執行完畢。又於89年間，因違反毒品危害
    防制條例案件，經同院判處有期徒刑6 月確定，亦於90年9
    月10日易科罰金執行完畢。仍不知悔改，其與張傳孟係男女
    朋友關係，甲○○分別基於轉讓海洛因、安非他命之概括犯
    意，自88年間起至91年7 月22日止，連續多次在高雄市○鎮
    區○○街11號、高雄市三民區○○○路538 巷16號5 樓之1
    等處，分別提供數量不詳之第一級毒品海洛因（無證據證明
    總重量超過5 公克）、第二級毒品安非他命（無證據證明總
    重量超過10公克）予張傳孟施用。迄至91年7 月22日23時50
    分許，甲○○因依約欲交付毒品予史豫慈，而在高雄市○○
    區○○街38號10樓史某住處電梯口為警查獲，並扣得如附表
    一所示甲○○擬交予史某之海洛因及安非他命，甲○○乃再
    帶同警員，前往其高雄市三民區○○○路538 巷16號5 樓之
    1
    情。
二、案經高雄縣政府警察局林園分局報請臺灣高雄地方法院檢察
    署檢察官偵查起訴。
     理  由
甲、撤銷改判部分（即轉讓第一級、第二級毒品有罪部分）：
一、證人張傳孟於警詢時之供述，屬審判外之陳述，既經上訴人
    即被告甲○○於本院審理時爭執其證據能力，本院爰依刑事
    訴訟法第159 條第1 項之規定，認張傳孟在警詢時之供述，
    不得作為證據，先予明。
二、訊據被告甲○○矢口否認有何轉讓毒品之犯行，辯稱：伊與
    張傳孟均幫忙伊父母親搬運雞蛋，領有薪水，兩人合資向曾
    信龍購買毒品，伊雖確有與張傳孟在一起施用海洛因及安非
    他命，但張傳孟在89年間只施用第二級毒品安非他命，是至
    91年間始開始施用第一級毒品海洛因，此只要調閱其前科紀
    錄即可證明，起訴書所指伊自88年起即提供海洛因予張傳孟
    施用，並非事實云云。
三、然查被告甲○○於警詢時已供稱：伊女友張傳孟有吸食海洛
    因及安非他命毒品之習慣，均與伊一同吸食，為警扣押之毒
    品係伊所有，是向綽號「阿龍」之男子所購得等語；並未供
    稱「毒品係其與張傳孟所共有，是合資向『阿龍』購買」之
    情，其於檢察官偵查中且供稱：與張傳孟已是認識3 、4 年
    之男女朋友，不知她的毒品何來，伊有將毒品供張傳孟吸食
    等語（見15810 號偵查卷第5 頁），仍未述及有與張傳孟合
    資購買毒品之情事；其於原審審理時亦供承扣案之毒品係伊
    所有，張傳孟如果要施用就自己拿等語（見原審卷第187 頁
    ），核與證人張傳孟於檢察官偵查中供述：「我的安非他命
    及海洛因都是甲○○給我的，他不會跟我收錢。3 年多前與
    甲○○認識的時候就開始給我毒品，海洛因及安非他命兩種
    毒品都有偶爾吸食，但安非他命比較多，海洛因比較少，直
    到今年海洛因吸得比較多」等語相符（見同上偵查卷第95頁
    ）。並經原審勘驗偵訊錄音屬實，有勘驗筆錄在卷可按（見
    原審卷第168 頁），該張傳孟在檢察官偵查中之供詞，雖為
    審判外之陳述，但既經被告同意作為證據，依刑事訴訟法第
    159 條之5 之規定，自有證據能力。另證人張傳孟自88年間
    即有因施用毒品海洛因及有於91年間因施用安非他命之行為
    ，經裁定送觀察勒戒、強制戒治，並經判刑確定等情，並有
    其前案紀錄表及刑事判決書在卷可按（見原審卷第128 至
    141 頁）。依該前案紀錄及刑事判決，雖無張傳孟自88年起
    即有施用第一級毒品海洛因之紀錄，但張傳孟供稱其吸食安
    非他命較多，吸食海洛因較少之情，已如前述，是從該等前
    案紀錄，只能證明張傳孟於88年至90年間，未因施用海洛因
    被查獲，並不能認定被告於此期間未曾有提供海洛因予張傳
    孟施用之行為。綜合上情，足見證人張傳孟於檢察官偵查時
    所述被告自88年起至本件查獲前之期間，先後多次各轉讓海
    洛因或安非他命給伊施用云云，應屬無訛。
四、被告於原審及本院歷次審理時雖辯以毒品是張傳孟與伊合資
    共同向他人購買云云，而證人張傳孟於原審亦改稱：甲○○
    不會提供毒品給伊施用，有時伊自己向曾信龍購買，若伊錢
    不夠，就會找甲○○合資向曾信龍購買，伊於檢察官偵訊中
    並未陳述如偵訊筆錄記載之內容云云。但證人張傳孟於檢察
    官偵查時已明白證稱：沒有和甲○○一起去買過毒品等語（
    見同上偵查卷第96頁）。且原審當庭勘驗證人張傳孟於91年
    8 月8 日之偵訊筆錄結果，張傳孟確有證述被告提供毒品海
    洛因、安非他命予伊施用，已如前述，並有勘驗筆錄可證。
    足認被告確有分別免費提供海洛因及安非他命予其女友張傳
    孟施用之事實，甚為明確。證人張傳孟嗣於原審翻異前詞，
    顯係迴護被告之詞，不足採信。此外，復有附表二所示疑似
    毒品扣案可稽，且上開物品經鑑驗結果，確係詳如附表二所
    示之第一級毒品海洛因及第二級毒品安非他命，有法務部調
    查局鑑定通知書及私立高雄醫學大學附設中和紀念醫院檢驗
    報告在卷足稽。本案事證明確，被告前揭轉讓毒品海洛因、
    安非他命之犯行，洵堪認定。
五、查海洛因屬第一級毒品、安非他命係第二級毒品，毒品危害
    防制條例第2 條第1 項第1 、2 款定有明文。核被告將其所
    購得之海洛因及安非他命轉讓張傳孟所為，係犯修正前毒品
    危害防制條例第8 條第1 項、第2 項之轉讓第一級、第二級
    毒品罪。被告持有海洛因、安非他命之低度行為，應各為轉
    讓行為所吸收，均不另論罪。被告先後分別多次轉讓海洛因
    及安非他命之行為，時間緊接，犯罪構成要件相同，顯各係
    基於概括犯意為之，皆為連續犯，均應論以一罪並均加重其
    刑。被告所犯上開二罪間，犯意有別，行為互異，應予分論
    併罰。另被告前於86年間因違反麻醉藥品管理條例案件，經
    原審法院判處有期徒刑3 月，嗣又因違反毒品危害防制條例
    案件，經原審法院判處有期徒刑6 月確定，先後於86年8 月
    21日及90年9 月10日易科罰金執行完畢等情，有台灣高等法
    院被告全國前案紀錄表在卷可稽，其受有期徒刑執行完畢後
    ，5 年以內再犯有期徒刑以上之本罪，為累犯，各應依法加
    重其刑，並與上開連續犯之加重事由遞行加重之。按毒品危
    害防制條例於92年7 月9 日修正，並自93年1 月9 日施行，
    修正前之第8 條第1 項、第2 項雖未修正，但增列第6 項規
    定轉讓毒品達一定數量者，加重其刑至二分之一，其標準由
    行政院定之」。並經行政院訂定標準規定轉讓第一級毒品淨
    重5 公克以上，轉讓第二級毒品淨重10公克以上者，加重其
    刑至二分之一。本件在被告住處查扣如附表二之毒品數量雖
    已超過行政院訂定之數量，但被告自承89年至查獲止，平均
    3 天買1 次，每次約買零點5 、6 公克，或不到1 公克，偶
    而分予張傳孟施用，數量不詳等語。則並無證據證明被告每
    次所轉讓之淨重顯逾上開加重其刑之標準，即無新舊法比較
    之必要。
六、原審予以論罪科刑，固非無見，然查：(一)若犯罪構成要件因
    法律之修正已有變更或增列，依修正後之法律，其適用之範
    圍較諸舊法有所加重或限制時，必其行為同時符合修正後之
    法律所規定之犯罪構成要件，始有刑法第2 條第1 項但書之
    適用（最高法院93年台上字第2888號判決參照）。被告行為
    後，關於轉讓毒品之新法，其犯罪及刑罰要件在一定數量以
    上與舊法有異，已如前述。則被告是否具備新法規定之要件
    ，自應加以記載認定，如認其所為依新法之規定仍應成立犯
    罪，固應就裁判時法與行為時法之規定比較適用；反之，則
    無須比較新舊法。乃原判決事實欄並未明確記載被告轉讓毒
    品之數量是否已逾上開標準，即認其行為成立修正後之犯罪
    ，而與行為時法比較適用，尚有可議。(二)沒收為從刑之一種
    ，應隨主刑宣告，如係數罪併罰內有沒收必要者，須附隨宣
    告於該主刑之下始為適法，否則即無所據以定其應執行刑之
    主從各刑。原判決附表一、二各有海洛因及安非他命，但未
    於轉讓第一級毒品罪之主刑之下宣告沒收，亦未於轉讓第二
    級毒品罪之主刑之下沒收，而於該2 罪定應執行刑之後始宣
    告沒收，已屬違誤。(三)又原判決附表所列各包毒品之重量，
    均引自警卷扣押清冊所初估之記載，而未依據高雄醫學大學
    附設中和紀念醫院所鑑驗之各實際重量詳為載明，事實之認
    定顯非妥適。(四)原判決附表一所示之海洛因1 包（毛重1.8
    公克）及安非他命1 包（毛重23.6公克），係被告涉販賣第
    一、二級毒品罪，被查扣之毒品，與原判決論處被告轉讓第
    一、二級毒品罪無關，而被告被訴販賣第一、二級毒品部分
    既經原判決諭知無罪，因依檢察官起訴書所載，檢察官已請
    求宣告沒收，原審本應另行製作裁定書單獨宣告沒收，乃原
    判決竟將他案（販賣第一、二級毒品案件）扣押之上揭毒品
    ，分別於全無關係之轉讓第一級毒品及轉讓第二級毒品罪刑
    之下宣告沒收，亦有適用法則不當之違法。被告上訴否認有
    轉讓毒品之犯行，指摘原判決此部分不當，雖無理由，惟原
    判決既有上揭可議，即屬無可維持，應由本院將原判決關於
    轉讓第一級、第二級毒品部分及其定執行刑撤銷，審酌被告
    無視於毒品對於社會造成危害，仍多次轉讓第一級毒品海洛
    因、第二級毒品安非他命予其女友張傳孟，期間長達3 年，
    危害他人身心，助長毒品氾濫，惡性非輕，犯後又不知悔改
    ，飾詞圖卸，姑念僅轉讓予張傳孟1 人，犯罪情節尚非嚴重
    等一切情狀，分別量處如主文所示之刑，並定其應執行刑。
    扣案如附表一、二所示之毒品（不含送驗耗損部分），均係
    當場查獲之第一級毒品海洛因及第二級毒品安非他命，應依
    毒品危害防制條例第18條第1 項前段之規定，宣告沒收銷燬
    之。至於含上開毒品之包裝袋，因與海洛因及安非他命無法
    析離，亦應依上開規定宣告沒收銷燬之。
乙、駁回上訴部分（即販賣第一級、第二級毒品無罪部分）：
一、公訴意旨另以：被告甲○○基於概括犯意，化名「成仔」，
    連續以行動電話0000000000號為聯絡工具，以每半錢（約1.
    8 公克）新臺幣（下同）5,000 元之價格，販售第一級毒品
    海洛因，另以每18公克約1 萬3,000 元之價格販賣第二級毒
    品安非他命予史豫慈。史豫慈於91年7 月22日晚上8 時35分
    許，以0000000000行動電話撥打被告之0000000000號行動電
    話，表示要向其購買毒品海洛因（雙方約定代號為「鹹仔」
    ）與安非他命（雙方約定代號為「糖果」），約定於同日晚
    上9 時許，在高雄市○○路及大昌路口之「萬教火鍋店」處
    交易。史豫慈原本預定要購買海洛因4,500 元、安非他命2
    萬6 、7,000 元左右，但因當時史豫慈錢不夠，且被告攜來
    交易之安非他命數量亦不足，是該次交易時，被告僅販賣價
    值4,500 元之海洛因及1 萬3,000 元左右之安非他命給史豫
    慈。嗣史豫慈向被告購買海洛因、安非他命後，於同日晚上
    10 時 許，在高雄市○○區○○街38號前道路上，因形跡可
    疑，為警查獲，並當場扣得海洛因1 小包（毛重1.8 公克）
    、安非他命2 小包（毛重共1.6 公克），另為警在史豫慈位
    於高雄市○○區○○街38號10樓之1
    2 包（毛重分別為23.1、0.5 公克，共計毛重23.6公克）。
    史豫慈因而供出毒品來源，並以安非他命（糖果）數量不足
    為理由，於同日晚上10時25分至11時50分間，再度以
    0000000000行動電話撥打被告之0000000000號行動電話聯絡
    被告，並向被告表示「糖果送過來」，欲再購買前次未購足
    之安非他命，並要被告攜帶毒品前來高雄市○○區○○街38
    號10樓之1 史豫慈住處交易，於同日晚上11時50分許，被告
    果攜帶毒品到達史豫慈上開住處，當被告乘坐電梯至10樓時
    ，為警當場查獲而未遂，並在其身上扣得第一級毒品海洛因
    1 小包（1. 8公克）、安非他命1 包（23.6公克），又經警
    前往被告位在高雄市三民區○○○路538 巷16號5 樓住所，
    再扣得海洛因4 小包（毛重25公克）、安非他命14包（毛重
    122.3 公克）、大麻1 小包（毛重0.3 公克）、毒品吸食器
    1 支、玻璃吸管5 支、杓子1 支、塑膠鏟子1 支、行動電話
    1 支、電子磅秤1 具、塑膠分裝袋70只，因認被告另涉犯毒
    品危害防制條例第4 條第1 項之販賣第一級毒品罪、同條第
    2 項之販賣第二級毒品罪嫌。
二、按犯罪事實應依證據認定之，無證據不得認定犯罪事實。又
    按不能證明被告犯罪者，應諭知無罪之判決，刑事訴訟法第
    154 條第2 項、第301 條第1 項分別定有明文。再按事實之
    認定，應憑證據，如未能發現相當確實證據，或證據不足以
    證明，自不能以推測或擬制之方法，以為裁判之基礎（最高
    法院40年臺上字第86號判例參照）。另按認定犯罪事實應依
    證據，為刑事訴訟法所明定，故被告否認犯罪事實所持之辯
    解，縱屬不能成立，仍非有積極證據足以證明其犯罪事實，
    不能遽為有罪之認定（最高法院30年上字第1831號判例意旨
    參照）。復按刑事訴訟法第161 條已於91年2 月8 日修正公
    布，其第1 項規定：檢察官就被告犯罪事實，應負舉證責任
    ，並指出證明之方法，因此，檢察官對於起訴之犯罪事實，
    應負提出證據及說服之實質舉證責任，倘其所提出之證據，
    不足為被告有罪之積極證明，或其指出證明之方法，無從說
    服法院以形成被告有罪之心證，基於無罪推定之原則，自應
    為被告無罪判決之諭知（最高法院92年臺上字第128 號判決
    參照）。
三、本件公訴人認被告涉犯前揭販賣第一級、第二級毒品之犯行
    ，無非係以：（一）證人史豫慈於警詢及檢察官偵訊中之證
    詞；（二）91年7 月22日晚上8 時35分許及同日晚上9 時30
    分至11時55分許間，史豫慈所使用之0000000000行動電話與
    被告之0000000000號行動電話聯絡有多通電話通聯，並提出
    通聯紀錄1 份為證；（三）依證人張傳孟於檢察官偵查中證
    稱：「扣案之毒品是我們跟曾信龍拿的，有一些是我們的，
    有一些是曾信龍的」等語，且被告亦自承：曾信龍要張傳孟
    去賣毒品，但是張傳孟不敢，所以毒品放在家裡等語，足見
    查獲之毒品均係被告所有供販賣之用，並非史豫慈所寄放；
    （四）經警查獲史豫慈持有及在其住處扣得之毒品數量，並
    不亞於被告攜來交易之毒品數量，足見被告辯稱：因史豫慈
    恐遭查獲，始將毒品交伊保管云云，顯不可採。（五）被告
    販賣毒品予史豫慈之價格，業據史豫慈於警詢及檢察官偵訊
    中證述明確，且毒品價格高昂，是被告顯不可能無償提供毒
    品予史豫慈；（六）另有查扣電子磅秤及分裝袋多只，且依
    特定重量分裝，益見查扣之毒品，顯係供販賣所用等情，為
    其論據。
四、訊據被告甲○○固不否認認識史豫慈，及史豫慈有於91年7
    月22日晚上曾撥打電話給伊，要伊到高雄市○○路與大昌路
    口「萬教火鍋店」見面之事實，惟堅決否認有販賣毒品予史
    豫慈之犯行，辯稱：史豫慈曾將毒品海洛因寄放在伊住處，
    91年7 月22日晚上史豫慈為警查獲持有毒品時，警察要他供
    出毒品來源，史豫慈當時曾打電話給賣給他毒品之女子「惠
    仔」，因「惠仔」電話打不通，警察硬要他供出毒品來源，
    不得已才打電話給伊，要伊將寄放之毒品拿還給他，此由史
    豫慈在原審審理時之證詞，及證人即查獲警員彭清貴於原審
    審理證稱史豫慈最初確有提到1 位「惠仔」之人，即可為證
    ；史豫慈在警詢時之供詞並不實在。至查扣之電子磅秤是供
    伊購買毒品時，秤重是否足量使用，分裝袋是伊分裝自己要
    施用之毒品，在伊住處查扣之毒品是伊要自己施用的等語。
五、經查：
  (一)被告於原審及本院審前調查時雖表示史豫慈在警詢中之供述
    屬審判外之陳述，並無證據能力，惟其於本院審理時，對於
    史豫慈在警詢時之供詞已不再爭執無證據能力，且就史豫慈
    在警詢中所供其於查獲前之當晚曾向伊購買毒品，及依撥打
    電話基地台之地點與實情不符等情節，有諸多之辯解，本院
    認被告業已同意史豫慈在警詢時之供述得作為證據，依刑事
    訴訟法第159 條之5 之規定，有證據能力。至史豫慈在檢察
    官偵查中所為之陳述，並無顯不可信之情況，依同法第159
    條之1第2項規定，亦同有證據能力，合先明。
  (二)公訴人雖以證人史豫慈於警詢、檢察官偵訊中之證詞，據以
    證明被告有販賣第1 級毒品海洛因、第2 級毒品安非他命之
    犯行，然證人史豫慈於警詢、檢察官偵訊及原審訊問中之證
    詞前後歧異，茲臚列說明如下：
   1、證人史豫慈於警詢中固先證稱：於91年7 月22日晚上10時
      許，經警在伊身上及位在高雄市○○區○○街38號10樓之
      1
      成仔」之男子購買的，是供作伊自己施用，該綽號「成仔
      」之男子就是甲○○，伊於91年7 月22日晚上9 時許，在
      伊住處樓下之巨蛋超商前馬路上，以1 萬7,500 元之價格
      ，向甲○○購買毒品，海洛因是4,500 元，安非他命是1
      萬3,000 元，伊是以甲○○所留之0000000000號電話與甲
      ○○聯絡購買毒品之地點，伊有施用毒品安非他命云云，
      然隨即又改稱：（你施用毒品是安非他命，為何警方查獲
      時，你持有毒品海洛因？）海洛因是甲○○叫伊轉交給別
      人的，甲○○還沒有告訴伊交給何人云云（見警卷第13─
      15頁），足見證人史豫慈就其持有海洛因之用途及所持有
      之海洛因是否向被告購買，或係被告要其轉交予他人，前
      後證詞歧異。
   2、證人史豫慈於91年7 月23日檢察官偵訊時旋又改稱：毒品
      是甲○○的，他託伊賣給別人，伊沒有向甲○○購買毒品
      云云；再於原審法院羈押訊問時供稱：毒品是甲○○在伊
      被警方查獲半小時前，打電話要伊去他那邊拿毒品，再交
      給別人，至於要交給誰，他會再與伊聯絡，海洛因1 包、
      安非他命2 包，要伊向對方收取1 萬7 仟元，甲○○打電
      話給伊，伊再拿到住處樓下超商與對方交易，但伊到樓下
      超商，未遇見對方，即為警查獲云云（見同上偵查卷第4
      頁及原審聲羈字卷第6 頁），顯又與上開警詢中之證詞相
      歧。
   3、史豫慈嗣於91年8 月7 日檢察官偵訊時又改稱：（問：91
      年7 月22日甲○○帶毒品去你住處做什麼？）當時是伊打
      甲○○的電話，因伊在7 月22日晚上9 、10時，在住處樓
      下被警察抓到，當時伊身上有毒品，警察問伊毒品來源，
      伊說是向朋友「成仔」，伊在電話中要他將代號「糖果」
      之安非他命送過來，並沒有說要買海洛因，伊共向甲○○
      買過2 次毒品，第1 次是91年7 月22日晚上8 時許，約在
      九如路與大昌路口之萬教火鍋店，第2 次就是被警察抓到
      這1 次云云（見同上偵查卷第15頁）。然與前揭證詞有異
      ，況依證人史豫慈所持用之0000000000號行動電話從91年
      7 月22日早上9 時42分至晚上9 時23分止之通聯紀錄，其
      發話或受話之基地台位置均在高雄縣鳳山市，足見斯時史
      豫慈人在鳳山市，則其供述當日晚上8 時許在高雄市○○
      路與大昌路口之「萬教火鍋店」，或同日晚上9 時許，在
      其高雄市住處樓下之巨蛋超商前向被告購買毒品乙節，應
      非事實。又史豫慈之住處係高雄市○○區○○街38號10樓
      之1 ，而在其住處使用行動電話之基地台位置，應是該區
      ○○路295 號12樓樓頂；然史豫慈所持用之上開電話與被
      告所持用之0000000000號行動電話，於是日晚上10時許史
      豫慈為警查獲之前，共通話6 次，即是凌晨1 時35分35秒
      ，被告打給史豫慈，基地台位置為高雄縣大寮鄉○○路10
      9 號12樓之1 屋頂，晚上8 時35分12秒，史豫慈打給被告
      ，基地台位置分別為鳳山市○○○○路21之1 號4 樓屋頂
      及同市○○○街3 號8 樓屋頂，晚上9 時31分4 秒，被告
      打給史豫慈，基地台位置同為高雄市苓雅區○○○路109
      號15樓之1 屋頂，晚上9 時41分45秒，史豫慈打給被告，
      基地台位置是同為高雄市○○區○○路74號屋頂，晚上9
      時48分54秒，史豫慈打給被告，基地台位置分別為高雄市
      三民區○○路21號7 樓之14屋頂及同區○○○路142 號5
      樓樓頂，晚上9 時57分11秒，史豫慈打給被告，基地台位
      置分別為高雄市○○區○○路295 號12樓樓頂及同區○○
      路50號，此有通聯紀錄在卷可稽（見同上偵查卷第86、87
      頁），由上可知，6 次通話中，史豫慈與被告有3 次通話
      ，其基地台位置均相同，顯見當時2 人應有碰見，倘史豫
      慈僅是單純向被告購買毒品1 次，為何通話如此頻繁，且
      須見面3 次？更何況當天晚上8 時35分許，彼此通話之基
      地台位置均在鳳山市，顯見其2 人均在鳳山市，2 人如欲
      見面近在咫尺，被告又何須及如何於晚上8 時許，在高雄
      市○○路與大昌路口之「萬教火鍋店」販賣毒品給史豫慈
      ？另晚上9 時41分，彼此通話之基地台位置尚同在高雄市
      三民區○○路74號附近，顯見其2 人應有見面，如有交易
      毒品之事實，亦應在此時才是，乃過16分後之9 時57分彼
      此通話時，史豫慈雖在其住處附近，然被告則是在高雄市
      三民區○○路50號附近，是以證人史豫慈於警詢時供稱於
      91年7 月22日晚上9 時許，在其住處樓下之「巨蛋超商」
      前向被告購買毒品乙節，亦非事實，其供詞顯有嚴重瑕疵
      ，自難據此遽為不利於被告之認定。
   4、史豫慈於原審訊問時已再結證改稱：毒品海洛因及安非他
      命都是伊向1 位「惠仔」的女子購買，伊被查獲後，警察
      要伊說出毒品來源，伊打電話給「惠仔」，但無法聯絡，
      伊想到有東西放在甲○○那裡，就聯絡甲○○將毒品拿過
      來，警詢時說向甲○○購買毒品是誣衊甲○○的云云（見
      原審卷第76、78頁），證人即查獲警員彭清貴於原審雖結
      證稱：91年7 月22日查獲史豫慈持有毒品，史豫慈表示毒
      品是向「阿成」購買，並打電話給「阿成」，表示剛才送
      來之毒品純度不好，人家不要，並要「阿成」拿東西過來
      將先前的換回去，後來甲○○就過來了等語（見原審卷第
      58 頁）， 因與證人史豫慈之上開證詞顯有不符，被告聲
      請再傳訊證人彭清貴後，經交互詰問結果，彭清貴證稱：
      史豫慈有無先打電話給「惠仔」之女子，伊已不記得了，
      當時是陳昭元警員請史豫慈打電話給上線，史豫慈與其他
      警員談話時，伊有聽到「惠仔」這個名字，史豫慈打電話
      之通話內容伊已記不清楚等語（見原審卷第190-192 頁）
      ，既已記不清楚通話內容，則證人彭清貴在原審第1 次所
      陳史豫慈打電話給「阿成」，表示剛才送來之毒品純度不
      好，要「阿成」拿來換乙節，是否可信，已有可疑，反之
      證人史豫慈上開供述，即非虛構，而可採信。
   5、就毒品是史豫慈寄放在被告處乙節，史豫慈稱僅寄放被告
      安非他命，沒有寄放海洛因等語；被告則稱經警查獲時身
      上之安非他命及海洛因，都是史豫慈寄放的等語（見警卷
      第6 頁、同上偵查卷第3 頁、原審卷第79頁及本院上訴字
      卷第72頁），已不相符。又證人稱是在22日晚上7 點多，
      在萬教火鍋店寄放，並稱有告訴被告，回女友家中拿換洗
      衣物後，會馬上回萬教火鍋店附近取回寄放之毒品，再回
      鳳山住處（見原審卷第77頁），被告則稱是在被查獲前幾
      天，在史豫慈住處樓下交付，並言明放幾天就會取回（見
      原審聲押卷第7 頁），後改稱在7 月22日之前不到1 星期
      ，在萬教羊肉爐店附近寄放（見同上偵查卷第16頁），嗣
      再改稱是被查獲當天在萬教火鍋店旁的巷內寄放（見原審
      卷第79頁），被告前後不一，與證人史豫慈之供述不盡相
      符，且寄放之理由亦不合常理。縱然如此，尚不得以其辯
      解不可採，而據以認定被告有販賣毒品之犯行。
  (三)又0000000000號、0000000000號行動電話分別係被告及證人
    史豫慈所使用，而該2 支行動電話於91年7 月22日晚間，確
    有多次通聯等情，固為被告及證人史豫慈所是認，並有通聯
    紀錄1 份附卷可稽，惟並無其他積極證據足以佐證上開通聯
    電話之內容為何，尚難以該通聯紀錄而推認被告確有販賣毒
    品予史豫慈之事實。
  (四)被告經警查獲當晚持有附表一所示之毒品，又帶同警員前往
    其住處起獲如附表二所示之毒品，已據被告於偵審中供述明
    確，並有檢驗報告、鑑定通知書及上開扣案毒品可稽。所查
    扣之毒品雖分裝成袋，但各包重量各不相同，彼此又無倍數
    關係，此觀附表及上述檢驗報告自明。不足據以證明上開多
    包毒品，係被告為販賣之目的，以電子磅秤秤妥重量後分裝
    待價而沽。再者，被告自86年迄至91年間，5 次經查獲施用
    毒品，並經裁定送觀察、勒戒、強制戒治及經判刑確定，此
    有台灣高等法院被告全國前案紀錄表附卷可憑，足見被告長
    期染有施用毒品海洛因及安非他命之惡習，是縱查獲被告持
    有如附表所示數量之毒品，在無其他第3 人明確指證向被告
    購買毒品之情形下，尚難逕認被告有販賣毒品之犯行。
  (五)本件所查扣之多只分裝袋及電子磅秤，乃實務上供分裝毒品
    或秤量所慣用之物，然亦不能排除有施用毒品習慣之人，將
    毒品分裝於夾鏈袋內，以便外出時攜帶而供方便施用之可能
    。況夾鏈袋之用途不一，未必然用以販賣毒品。另扣案之電
    子磅秤雖可供秤量毒品重量之用，但施用毒品成習之人，為
    免向他人買受之毒品斤兩有誤，而利用電子磅秤確認毒品之
    重量，亦非無此可能。因此，縱認被告有使用電子磅秤作為
    確認毒品重量之工具，惟自難僅從被告住處扣得電子磅秤及
    相當數量之夾鏈袋，即據以推論被告有販賣毒品營利之犯行
    。
六、綜合上開分析，公訴人所提出之證人史豫慈指證被告販賣毒
    品之直接證據，因證述分歧不一，即使所稱向被告購買之說
    ，在偵查中前後所述之時間、地點差異甚大，加上其與被告
    間之行動電話通聯紀錄，所顯現渠等當時所在位置，亦無法
    印證史豫慈所指與被告在上開地點為毒品交易屬實。再就史
    豫慈所謂轉交毒品之說，依公訴意旨所指毒品行情，亦無法
    佐證史豫慈所稱「海洛因1 包及安非他命2 包，要向對方收
    1 萬7 仟元」等語可採，何況其於偵查中即明稱是一時緊張
    編出來的。雖被告一再辯以其身上所持有毒品是史豫慈所寄
    放，為本院所不採信。但被告否認犯罪事實所持辯解縱使不
    能成立，除非有確實證據足以證明對於被告犯罪已無合理之
    懷疑外，不能遽為有罪之認定。被告基於不自證己罪原則，
    不負自證清白之責任，不能因被告未能提出證據資料證明其
    無罪，或所持辯解不可取，即以資反證其犯罪之認定。此外
    ，就被告與史豫慈間之通聯紀錄及扣案之毒品及器具，均無
    法明確證明被告確有販賣毒品之行為，尚難僅憑證人史豫慈
    有瑕疵之指證，即遽認被告有此一犯行，此部分犯罪自屬不
    能證明。原審對於卷內各項證據資料，逐一剖析並參互審酌
    ，仍無從獲得有罪之心證，而認不能證明被告犯有販賣毒品
    之罪，依法諭知無罪之判決，於法即核無不合，檢察官提起
    上訴，補充說明被告應有販賣之事證，及被告所辯不足採之
    論述。但由於上開事證瑕疵仍在，依然無法說服本院形成被
    告有罪之確信心證。因認其上訴仍無理由，應予駁回。
據上論斷，應依刑事訴訟法369 條第1 項前段、第368 條、第36
4 條、第299 第1 項前段，毒品危害防制條例第8 條第1 項、第
2 項、第18條第1 項前段，刑法第11條、第56條、第47條、第51
條第5 款、第9 款，判決如主文
本案經檢察官朱文彬到庭執行職務。
中　　華　　民　　國　　94　　年　　3 　　月　　8 　　日
　　　　　　事第四庭    審判長法　官  蕭權閔
                              法　官  李嘉興
                              法　官  陳吉雄
以上正本證明與原本無異。
如不服本判決應於收受本判決後10日內向本院提出上訴書狀，其
未敘述上訴理由者，並得於提起上訴後10日內向本院補提理由書
狀（均須按他造當事人之人數附繕本）「切勿逕送上級法院」。
中　　華　　民　　國　　94　　年　　3 　　月　　9 　　日
　　　　　　　  　　　 　　　 書記官  梁美姿
附錄本判決論罪科刑法條：
毒品危害防制條例第8條第1項、第2項：
轉讓第一級毒品者，處1 年以上7 年以下有期徒刑，得併科新臺
幣1 百萬元以下罰金。
轉讓第二級毒品者，處6 月以上5 年以下有期徒刑，得併科新臺
幣70萬元以下罰金。
附表一：
(一)海洛因1 包（驗前毛重1.8 公克，驗後與附表二(一)合計淨重25
  公克，包裝重2.74公克）。
(二)安非他命1 包（驗前毛重23.6公克，驗後毛重23.5公克）
附表二：
(一)海洛因4 包（驗前毛重各為21.5公克、2.5 公克、0.9公克、
  0.1 公克，驗後與附表一(一)合計淨重25公克，包裝重2.74公克
  ）。
(二)安非他命13包（驗前毛重各為5.2 公克、3.6 公克、3.7 公克
  、3.6 公克、3.8 公克、3 公克、3.9 公克、3.9 公克、3.8
  公克、3.7 公克、17.6公克、36.2公克、3.7 公克；驗後毛重
  各為5.1 公克、3.5 公克、3.6 公克、3.5 公克、3.7 公克、
  2. 9公克、3.8 公克、3.8 公克、3.7 公克、3.6 公克、17.5
  公克、36.1公克、3.6 公克）。
                                                      K
